【裁判字號】    97,聲繼,21
【裁判日期】    970827
【裁判案由】    遺產繼承
【裁判全文】
臺灣臺東地方法院民事裁定              97年度聲繼字第21號
聲  請  人
即 繼承 人  丁○○
                        組83.
            丙○○
                        組84.
上列二人
共同代理人  甲○○    住臺東縣.
上列聲請人聲明繼承遺產事件，本院裁定如下：
    主  文
聲請駁回。
聲請程序費用新臺幣壹仟元由聲請人負擔。
    理  由
一、聲明意旨略以：被繼承人乙○○係於民國96年11月5日死亡
    ，其死亡後在臺灣地區留有遺產，聲請人2人為乙○○之弟
    弟及妹妹，對遺產有繼承權，爰依臺灣地區與大陸地區人民
    關係條例第66條規定，向本院為聲請繼承之意思表示等語。
    並提出乙○○戶籍謄本、親屬系統表、及經財團法人海峽交
    流基金會認證之大陸地區湖北省老河口市公證處作成之親屬
    關係公證書、委託書、委託書公證書各1紙等件為證。
二、按在大陸地區製作之文書，經行政院設立或指定之機構或委
    託之民間團體驗證者，推定為真正；此推定真正之文書，其
    實質上證據力，由法院或有關主管機關認定，臺灣地區與大
    陸地區人民關係條例第7條、臺灣地區與大陸地區人民關係
    條例施行細則第9條第1項分別定有明文。是以，前開臺灣地
    區與大陸地區人民關係條例第7條所稱之真正，係指形式上
    之真正而言，至該文書之內容是否足以證明某一待證事實存
    在，仍需法院綜合一切事實證據予以判斷，並非該文書一經
    提出，法院即不須就其他法院應依職權調查之事項予以調查
    。
三、經查：本件被繼承人係3年8月23日出生，於96年11月5日死
    亡，生前設籍在臺東縣卑南鄉○○村○○鄰○○路316巷45號
    ，有戶籍謄本1份在卷可稽。本院就乙○○在大陸地區有無
    親屬乙節，依職權向行政院國軍退除役官兵輔導委員會太平
    榮譽國民之家函調乙○○生前遺留之資料，該處於97年8月8
    日函及其後檢送「行政院國軍退除役官兵輔導委員會單身榮
    民親屬關係表」、大陸地區親屬書信影本1份，於該關係表
    上，被繼承人之大陸親屬，係載為「侄兒湯誠國、妹婿徐光
    忠」，並無聲請人之記載，且依被繼承人所留存大陸地區親
    屬之書信資料，亦僅有湯成國從大陸地區所寄之書信，並無
    聲請人所寄之書信，此與聲請人提出之親屬系統表上記載被
    繼承人尚有「弟弟湯學財（已死亡）、妹妹湯桂欄、弟弟丁
    ○○、妹妹湯桂榮（已死亡）」等語顯有不符，又上揭親屬
    關係表上雖有「侄兒湯誠國、妹婿徐光忠」之記載，惟該侄
    兒及妹婿亦可能係其他已故之湯學財、湯桂榮之親屬，亦難
    以憑此證明聲請人2人即為乙○○之弟弟及妹妹，足認聲請
    人所提出上開親屬關係證明書內容之真實性有疑。綜上各情
    ，聲請人主張其為被繼承人之弟弟及妹妹，雖據提出親屬關
    係公證書為證，並經財團法人海峽交流基金會認證，而得認
    為其形式為真正。然依首揭說明及前開本院調查結果，聲請
    人是否確為被繼承人在大陸地區之弟弟及妹妹，顯有疑義。
    而聲請人復未能提出其他證據證明其與被繼承人之關係，本
    院尚難僅以聲請人所提之書證即認其主張為真正。從而，聲
    請人本於臺灣地區與大陸地區人民關係條例第66條之規定，
    向本院為遺產繼承之表示，於法尚非有據，應予駁回。又法
    院對聲明繼承之表示為准否之裁定，係屬非訟事件之裁定，
    僅依非訟事件程序，就聲請人提出之證明文件之形式上要件
    是否具備，予以審查即為已足，並無進一步確定實體上法律
    關係存否之必要，則法院一旦就聲請人提出之證明文件為形
    式上之審查，認為無法符合法定要件，即應為不准繼承之裁
    定，聲請人如有爭執，應另行提起訴訟以資解決，附此敘明
    。
四、依非訟事件法第21條第1項前段、第24條第1項，裁定如主文
    。
中    華    民    國    97    年    8     月    27    日
                    民事庭法  官  黃建都
以上正本係照原本作成。
如對本裁定抗告須於裁定送達後10日內向本院提出抗告狀，並應
繳納抗告費新臺幣1,000元。
中    華    民    國    97    年    8     月    27    日
                          書記官  廖偉志


司法院資訊處製作；財團法人民間司法改革基金會備份。
